最高法院刑事判決　　　　　　　　　　　　　　　八十八年度台上字第三七○六號
　　上訴人　邱國民
　　被　告　甲○○
右上訴人因自訴被告過失致人於死案件，不服台灣高等法院中華民國八十六年六月二
十六日第二審更審判決 (八十六年度交上更(二)字第三五號，自訴案號：台灣桃園地方
法院八十四年度交自字第二號) ，提起上訴，本院判決如左：
    主  文
原判決撤銷，發回台灣高等法院。
    理  由
本件原判決以上訴人邱國民在第一審自訴意旨略以：被告甲○○以務農維生，惟以駕
駛其所有車號000－0000號（諒係000－0000號之誤）自用小貨車載運
農產品及接送其配偶於夜市擺設攤販之設備為附隨業務，為從事駕駛業務之人。民國
八十三年六月五日凌晨，駕駛前開自用小貨車沿桃園中觀公路，從中壢往觀音方向行
駛，同日凌晨一時二十分許行經桃園縣觀音鄉崙坪村十三鄰二一三號榮工處門前時，
因前方有交通事故而停止於路上等待通行。被告應注意並能注意汽車裝載物品應綑紮
牢固，以免掉落發生危險，詎疏於注意，僅將擺設攤販用之圓凳多張疊起，而以長形
塑膠袋（捲成條狀）綑綁，置放於貨車車廂中，拉下帆布門蓋住，未將前開圓凳綑紮
緊牢，固定於車板或車架上。此時，適有被害人（即上訴人之子）邱銘杰駕駛ＫＬ－
七二四七號自用小客車，亦沿中觀公路與被告同向行駛，疏未注意車前狀況，貿然以
高速急馳，因煞避不及，自後方衝撞被告之自用小貨車，致被告之車輛再連環追撞前
方多輛亦停止等候之車輛，而被告車上之三張圓凳，因未綑綁固定，於車體受撞擊時
墜出車外，掉落於邱銘杰所駕駛之自用小客車，撞及邱銘杰頭部，致邱銘杰腦挫傷死
亡，因認被告涉有刑法第二百七十六條第二項之業務過失致人於死罪嫌云云。但經審
理結果，認為不能證明被告犯罪，因而撤銷第一審科刑之判決，改判諭知被告無罪，
固非無見。
惟查：(一)已受請求之事項未予判決者，其判決當然為違背法令，刑事訴訟法第三百七
十九條第十二款定有明文。本件經第一審判決後，被告提起上訴，否認其有過失，第
一審之自訴人邱國民亦提起上訴，指摘第一審判決量刑過輕。原判決雖於當事人欄將
邱國民列為上訴人，但理由內對於邱國民之上訴，全未論及，顯係對於已受請求之事
項未予判決，其判決自屬違背法令。(二)證據雖已調查而其內容尚未明瞭者，即與未經
調查無異，如遽行判決，仍屬應於審判期日調查之證據而未予調查。本院前次發回意
旨已經指明：依卷附照片所示，被告車上所載三張圓凳掉落於邱銘杰車上，其中一張
撞入邱銘杰車輛駕駛座，另一張嵌掛於擋風玻璃框內，其高度似與駕駛人頭部高度相
若，而被告之車後昇降板與車身並未緊密關閉，車後帆布門亦未拉下關閉，則被告裝
載貨物有無不當，如有不當時與邱銘杰之死亡有無相當因果關係，應予查明。乃原判
決僅以：「被害人車方向盤扭曲，顯受猛力撞擊，此撞擊力道應來自追撞及被害人自
身之碰撞，被害人已有『可能』因此致死，……是被害人之死亡與被告小貨車上板凳
之掉落並無相當因果關係」云云（見原判決第三頁背面第三至第六行）。關於前揭應
調查事項，仍未查明，即逕以邱銘杰之死因「可能」來自追撞及自身之碰撞，遽認與
圓凳之掉落無因果關係，自嫌速斷。(三)依自訴狀記載，上訴人除指訴被告未將圓凳綑
紮牢固，有過失外，另指稱被告擅自在車尾加裝昇降設備，致煞車燈等難以發生警示
作用，擴大損害，亦有過失（見第一審卷第一頁背面、第二頁背面）。原判決既認定
被告無罪，則加裝昇降設備部分有無過失，未予論述，亦有疏漏。以上情形，或為上
訴意旨指摘所及，或為本院得依職權調查之事項，應認仍有撤銷發回更審之原因。又
上訴人係指圓凳掉落邱銘杰之引擎蓋上，被疊起之引擎蓋猛力推擠，穿過前擋風玻璃
，圓凳腳鎚撞刺入邱銘杰之頭部致死（見相驗卷第二十五頁、第二十七頁，第一審卷
第二頁）。依其指訴之事實，該圓凳腳（鐵質管狀）在此猛力推擠鎚撞之情況下，有
無扭曲變形、沾染血跡？此與是否因圓凳肇禍有關，案經發回，併予查明。
據上論結，應依刑事訴訟法第三百九十七條、第四百零一條，判決如主文。
中      華      民      國    八十八    年      七      月     十四     日
                              最高法院刑事第十一庭
                                  審判長法官  陳  炳  煌
                                        法官  陳  正  庸
                                        法官  陳  世  雄
                                        法官  陳  東  誥
                                        法官  張  春  福
      右正本證明與原本無異
                                              書  記  官
中      華      民      國    八十八    年      七      月     十九     日
